【裁判字號】    97,易,1962
【裁判日期】    980318
【裁判案由】    違反商標法
【裁判全文】
臺灣臺南地方法院刑事判決              97年度易字第1962號
公  訴  人  臺灣臺南地方法院檢察署檢察官
被      告  丙○○
上列被告因違反商標法案件，經檢察官提起公訴（97年度偵字第
7351號），本院判決如下：
    主  文
丙○○共同明知為未得商標權人同意，於同一商品，使用相同之
註冊商標商品而販賣，處有期徒刑柒月，扣案之仿冒勞力士手錶
壹只、錶帶拾陸條、錶扣壹仟壹佰貳拾個、龍頭貳仟個、面盤
陸佰貳拾捌個、愛彼錶面盤拾玖個、百達翡麗手錶陸只、積家
手錶只、萬國、亞米茄及卡地亞手錶各壹只，均沒收。
    事  實
一、丙○○原為臺南市○區○○路二段二一六號「玻璃呂鐘錶材
    料行」負責人，其於民國八十七年間，因販賣仿冒勞力士手
    錶違反商標法案件，經本院判處有期徒刑六月，並於八十七
    年七月二十九日經臺灣高等法院臺南分院以八十七年度上易
    字第一四二三號判決駁回上訴確定，於八十七年十月二十七
    日易科罰金執行完畢（未構成累犯）。其於八十九年十一月
    四日起，將原址上開鐘錶行更名為「千傳鐘錶材料行」，並
    申請變更登記負責人為其配偶黃玉珠，惟仍由丙○○實際負
    責經營，其明知「ROLEX及圖」、「AUDEMARS  PIGUET（AP
    ）」（中文下稱愛彼錶）、「PATEK PHILIPPE」（中文下稱
    百達翡麗錶、「JAEGER-LE COULTRE積家及圖」、「IWC」（
    中文下稱萬國錶）、「OMEGA及圖」（中文下稱亞美茄）、
    「CARTIER」（中文下稱卡地亞）等商標名稱圖樣，分別係
    商標專用權人瑞士商（下同）勞力士公司（下稱勞力士公司
    ）、奧得曼必固控股公司（下稱奧得曼公司）、派特飛力浦
    公司（下稱飛力浦公司）、瑞奇蒙國際股份有限公司（下稱
    瑞奇蒙公司）、亞米茄股份有限公司（下稱亞米茄公司）、
    荷蘭商卡地亞國際公司（下稱卡地亞公司）向我國經濟部智
    慧財產局申請註冊登記，經核准取得指定使用於鐘錶及其組
    件等商品之商權，現均仍於商標權專用期間內（專用期限分
    別至一百零四年九月三十日止、一百零二年七月三十一日止
    、一百零八年一月三十一日止、九十九年八月三十一日止、
    九十八年四月三十日止、一百零七年十二月三十一日止、一
    百零二年一月三十一日止），並依其開設鐘錶材料行之專業
    ，明知上開專用權人所生產製造使用上開商標圖樣之商品，
    在國際及國內市場行銷多年，具有相當之聲譽，為業者及一
    般消費大眾所熟知，屬相關大眾所共知之商標及商品，詎其
    於一不詳姓名年籍成年男子，在上開鐘錶村料行內，向其兜
    售勞力士手錶、同廠牌之錶帶、錶扣、龍頭及面板、愛彼錶
    面盤、百達翡麗手錶、積家手錶、萬國、亞米茄及卡地亞之
    手錶時，明知上開商品分別係仿冒勞力士公司、奧得曼公司
    、飛力浦公司、瑞奇蒙公司、亞米茄公司及卡地亞公司之商
    標，而未得商標權人同意使用於同一商品之錶及其組件，竟
    仍共同基於意圖欺騙他人之單一犯意，而將之購入，並擺放
    在上開鐘錶材料行販售與不特定人或供顧客維修更換組件以
    牟利。嗣於九十七年四月二十二日上午十時三十分許，經警
    持本院核發之搜索票，至上開鐘錶材料行進行搜索，扣得前
    揭全係仿冒之勞力士手錶一只、同廠牌之錶帶三十六條、錶
    扣一千一百二十個、龍頭二千個及面盤六百二十八個、愛彼
    錶面盤三十九個、百達翡麗手錶六只、積家手錶三只、萬國
    、亞米茄及卡地亞之手錶各一只（以真品計價市值約新臺幣
    五千零六十三萬三千元）。
二、案經上開勞力士等六家公司委由薈萃商標協會總會訴由臺南
    縣警察局移送臺灣臺南地方法院檢察署檢察官偵查起訴。
    理  由
甲、程序方面：
一、按被告以外之人於審判外之陳述，雖不符前四條之規定，而
    經當事人於審判程序同意作為證據，法院審酌該言詞陳述或
    書面陳述作成時之情況，認為適當者，亦得為證據。當事人
    、代理人或辯護人於法院調查證據時，知有第一百五十九條
    第一項不得為證據之情形，而未於言詞辯論終結前聲明異議
    者，視為有前項之同意，刑事訴訟法第一百五十九條之五第
    一、二項分別定有明文。查本件被告丙○○於本院準備程序
    進行時，均未爭執證人戊○○之警詢及證人王蘇震於檢察官
    偵訊時證詞，暨其他書證、物證之證據能力（見本院卷第十
    八頁），被告迄未於本案言詞辯論終結前聲明異議，則依刑
    事訴訟法第一百五十九條之五規定，視為被告已同意援引作
    為證據，且經本院審酌該等言詞陳述作成時之情況及證據取
    得過程等節，認為上開證據，均有證據能力，可以作為認定
    事實之依據。
乙、實體認定：
一、訊據被告丙○○矢口否認有何違反商標法之犯行，辯稱：手
    錶分別是友人甲○○、丁○○委託伊修理所留下，其餘手錶
    零組件都是其父親友人戴錦川十幾年前留下來交給伊處理，
    但伊都放著並沒有對外買賣云云。經查：
  (一)如事實欄所示之「ROLEX及圖」、「AUDEMARS  PIGUET（AP
    ）」、「PATEK PHILIPPE」、「JAEGER-LE  COULTRE積家及
    圖」、「IWC」、「OMEGA及圖」、「CARTIER」等商標名稱
    圖樣，分別係商標專用權人勞力士公司、奧得曼公司、飛力
    浦公司、瑞奇蒙公司、亞米茄公司、卡地亞公司向我國經濟
    部智慧財產局申請註冊登記，經核准取得指定使用於鐘錶及
    其組件等商品之商權，現均仍於商標權專用期間內（專用期
    限分別至一百零四年九月三十日止、一百零二年七月三十一
    日止、一百零八年一月三十一日止、九十九年八月三十一日
    止、九十八年四月三十日止、一百零七年十二月三十一日止
    、一百零二年一月三十一日止），有經濟部智慧財產局商標
    資料檢索服務查詢報表七紙在卷可參，而本件查扣之如事實
    欄所示之手錶及其零組件均非前揭原廠真品，該仿冒商品若
    以真品計價市值約值五千零六十三萬三千元等情，業據證人
    即前揭商標廠商委託鑑定之薈萃商標協會台灣連絡處主任戊○○於警詢時陳述明白，並有委任狀、鑑定證明書及鑑價書
    各一份附卷足憑，且為被告所不爭執（見本院卷第十八頁）
    ，而千傳鐘錶材料行之實際經營者為被告本人乙節，業據其
    於警詢中供承明確（見警卷第八頁），足見由被告明知其經
    營之鐘錶行所查扣之上開手錶及其零組件均為仿冒品，應堪
    認定。
  (二)被告於警詢時已供稱：「（問：警方於你住居處所查扣之仿
    冒勞力士手錶之各項組件，為何人所有？為何用處？）該仿
    冒之手錶零組件為我所有，係作為勞力士手錶之維修使用」
    、「（問：你如何持有本批相關仿冒零組件？）該批零組件
    係不知名之業務員到店內銷售，不知道該銷售員之姓名」、
    「（問：你出售之零組件，價格如何定訂？）仿冒之手錶扣
    每一個為新臺幣五十元，仿冒勞力士手錶錶帶每一條出售新
    臺幣一百八十元，仿冒勞力士手錶之錶面盤每個出售新臺幣
    八十元」、「（問：警方所查扣之仿冒手錶，是否有替不知
    情客人更替零組件？）我確實有替不知情客人替換過」等語
    無訛（見警卷第八至十頁），再者，本件係因被告先遭鐘錶
    同業檢舉為仿冒品之上游廠商，經警方向本院聲請搜索票後
    ，於執行搜索後發現上開仿冒手錶及其組件係置放在被告所
    經營前揭鐘錶材料行後方放置物料之倉庫內，且都是可以使
    用並均有套上塑膠袋之事實，業據證人即查獲員警王蘇震於
    檢察官偵訊時結證明白（見偵卷第十五至十六頁），而查扣
    之如事實欄所示仿冒勞力士手錶零組件不僅數量龐大，且均
    以塑膠袋封緘防塵保存完整，另仿冒之勞力士及愛彼錶面盤
    均狀如新品，以上均有現場相片附卷可稽，扣案商品狀況非
    如被告所供係十餘年前所留下之棄置品應有之品相，況被告
    在同一地點之鐘錶行於八十六年十一月十七日即前揭前案查
    獲當時，僅扣得仿冒勞力士男女錶帶共計五百零九條，有調
    卷之臺灣高等法院臺南分院八十七年度上易字第一四二三號
    刑事判決可資憑考，並無本案所示之勞力士錶扣、龍頭、面
    盤及愛彼錶面盤等零組件，堪認本案如此數量及保存完整之
    仿冒手錶零組件，與前案所查獲之仿冒品顯非同一批次貨源
    ，應係被告在前案發生後再度進貨販入，並供為客戶更替手
    錶零組件之用甚明！從而被告嗣於偵、審中翻異前供，改稱
    係伊父親友人戴錦川留下來交給伊處理云云，顯係事後卸責
    之詞，洵非可採。
  (三)被告雖又辯稱上開仿冒手錶分別是友人甲○○、丁○○委託
    其修理所留下，並非供販之用云云，而證人甲○○、丁○○
    於本院審理時亦附和被告所供，均稱：上開手錶均係購自中
    國大陸不知名商場，因手錶慢分或不走始拿回臺灣交給被告
    修理云云。惟查，證人丁○○雖供稱該只勞力士手錶係伊配
    戴過後因不準才拿給被告修理，然觀諸該只手錶錶帶尚以膠
    膜全程保護，不似一般人配帶後會將膠膜除去情形，且該只
    手錶未見錶扣，亦無法佩帶，有扣案之該只仿冒勞力士錶可
    憑，若該只手錶係因機蕊問題而交付被告修理，原有之錶帶
    與錶扣應無分離不見之理，是證人丁○○所證顯難逕予憑採
    ，另證人甲○○雖證稱其交給被告修理之手錶有十二支，但
    其就所交給被告修理之手錶廠牌，除只能說出有積家、卡地
    亞、亞美茄外，對於其餘手錶之廠牌為何均答稱不知（見本
    院九十八年三月四日審理筆錄第七頁），則扣案之手錶究係
    真否證人所提供而交予被告修理之用，已顯足令人懷疑，再
    觀諸扣案之手錶多數均附有標價掛牌用之細線，其中仿冒之
    百達翡麗手錶二支、卡地亞及積家錶各一支錶帶上均掛有標
    價牌，有前揭現場相片可稽，若確係證人交付被告修理之手
    錶，為何需要在其上掛附標價牌？再者，證人甲○○於本院
    審理時證稱上開扣案之手錶除勞力士該只外，均係購自大陸
    廣州火車站、站西第一大道還有二、三個廣場，另還有福樓
    火車站要過關的二樓商場等語（見本院前開審判筆錄第十六
    頁），換言之，扣案之手錶均係購自中國大陸無訛，惟上開
    扣案之其中一只黑色錶帶百達翡麗手錶，經本院當庭勘驗結
    果，其上之標價牌明顯係標價「ＮＴ５１００」，有本院同
    日審判筆錄載明可憑，若該只手錶確係證人購自大陸，為何
    其上會標價成「新臺幣」？顯然扣案之手錶應係被告為要供
    作出售之用，始會在其上掛附標價牌無訛！而被告既有開設
    鐘錶材料行之專業，且又曾因前案販賣仿冒勞力士錶被查獲
    ，其顯難諉為不知上開商標專用權人所生產製造使用上開商
    標圖樣之商品，在國際及國內市場行銷多年，具有相當之聲
    譽，為業者及一般消費大眾所熟知，屬相關大眾所共知之商
    標及商品，是其販入上開扣案之仿冒手錶及零組件，顯然具
    有欺騙他人之意圖至明。又刑法上所謂販賣行為，不以販入
    後復行賣出為必要，祇要以營利為目的，而有販入或賣出二
    者其一之行為，即足構成。而被告既係以意圖販賣為目的而
    購入上開仿冒手錶及零組件，於販入之後將之置於其鐘錶行
    內實力支配之下，即已成立販賣既遂罪。此外復有如事實所
    示扣案之物可資憑佐，事證明確，被告所辯顯係卸責之詞，
    洵無可採，其犯行洵堪認定。
二、核被告所為，係犯係犯商標法第八十二條之販賣仿冒商品罪
    。被告與出售予伊上開仿冒商品之不詳姓名成年男子間有犯
    意聯絡及行為分擔，均為共同正犯。又刑事法若干犯罪行為
    態樣，本質上原具有反覆、延續實行之特徵，立法時既予特
    別歸類，定為犯罪構成要件之行為要素，則行為人基於概括
    之犯意，在密切接近之一定時、地持續實行之複次行為，倘
    依社會通念，於客觀上認為符合一個反覆、延續性之行為觀
    念者，於刑法評價上，即應僅成立一罪。學理上所稱「集合
    犯」之職業性、營業性或收集性等具有重複特質之犯罪均屬
    之，例如經營、從事業務、收集、販賣、製造、散布等行為
    概念者是（最高法院九十五年度台上字第四六八六號裁判意
    旨參照）。查被告上開販賣仿冒商品犯行，具有職業性、營
    業性，且係行為人基於概括之犯意，在密切接近之一定時、
    地持續實行之複次行為，揆諸前揭說明，均符合上開集合犯
    之職業性、營業性販賣之行為，應依集合犯論以一罪。又集
    合犯，乃集合多數犯罪行為而成立之獨立犯罪型態，其反覆
    之數行為間，不生連續犯、牽連犯或想像競合犯之問題（最
    高法院九十年度第八次刑事庭會議決議、最高法院九十五年
    度台上字第三二九二號判決意旨參照）。查被告明知係侵害
    商標權人之商品而販賣之犯行，應僅論以販賣仿冒商品一罪
    。爰審酌被告犯罪之動機是因貪圖仿冒商品利益，以及販賣
    仿冒商品，助長侵害他人商標專用權之歪風，並影響社會經
    濟秩序及國際形象甚鉅，參以被告前已有同一手法之犯罪前
    案經科刑後仍未受到警惕，且侵害他人商標權之數量及市值
    甚鉅，犯後又飾詞否認犯罪未見悔悟等一切情狀，量處如主
    文所示之刑，以資懲儆。
三、末按犯商標法第八十二條之罪所販賣之商品，不問屬於犯人
    與否，沒收之，商標法第八十三條定有明文。是本件扣案如
    事實欄所示扣案之物，既均係供被告犯本罪所用之物，爰依
    商標法第八十三條之規定，宣告沒收之。
據上論斷，應依刑事訴訟法第二百九十九條第一項前段，商標法
第八十二條、第八十三條，刑法第十一條前段、第二十八條，判
決如主文。
本案經檢察官乙○○到庭執行職務。
中    華    民    國    98    年    3    月    18     日
                  刑事第五庭    法  官  張瑛宗
以上正本證明與原本無異。
如不服本判決應於收受本判後10日內向本院提出上訴書狀，並應
敘述具體理由。其未敘述上訴理由者，應於上訴期間屆滿後20日
內向本院補提理由書狀（均須按他造當事人之人數附繕本）「切
勿逕送上級法院」。
                                書記官  蔡志賢
中    華    民    國    98    年    3    月    18     日
商標法第82條
明知為前條商品而販賣、意圖販賣而陳列、輸出或輸入者，處
1 年以下有期徒刑、拘役或科或併科新臺幣 5 萬元以下罰金。
商標法第83條
犯前 2 條之罪所製造、販賣、陳列、輸出或輸入之商品，或所提
供於服務使用之物品或文書，不問屬於犯人與否，沒收之。


司法院資訊處製作；財團法人民間司法改革基金會備份。
